【裁判字號】    92,易,754
【裁判日期】    920930
【裁判案由】    傷害
【裁判全文】
臺灣臺北地方法院刑事判決                          九十二年度易字第七五四號
    公  訴  人 臺灣臺北地方法院檢察署檢察官
    被      告 乙○○
               丙○○
右列被告等因傷害案件，經檢察官提起公訴（九十二年度偵字第三九八二號），本院
判決如左：
    主  文
乙○○傷害人之身體，累犯，處拘役拾日，如易科罰金，以佰元折算壹日。
丙○○傷害人之身體，處拘役貳拾伍日，如易科罰金，以佰元折算壹日。
    事  實
一、乙○○曾於民國八十九年十二月間因違反毒品危害防制條例案件，經本院判處有
    期徒刑四月確定，於九十年十一月二十六日易科罰金執行完畢。乙○○係位於臺
    北市○○區○○路四段一００號「亞東加油站」之加油員，丙○○駕駛自用小客
    車於九十一年十一月二十五日十二時二十分許，至上址「亞東加油站」加油，因
    認加油員乙○○未留意其欲用油票加油，竟仍誤打發票並向其收取現金，乙○○
    則認丙○○事前未說明係用油票加油，使其誤打發票，二人一言不合，而發生言
    語爭執，並均基於傷害之犯意，相互毆打拉扯，致乙○○受有右手第四手指及右
    手腕外傷之傷害；丙○○受有下巴擦傷一公分、右上臂擦挫傷瘀血二乘以一公分
    、右前臂擦挫傷瘀血一乘以一公分、左手背擦挫傷瘀血二乘以二公分、左手中指
    指甲挫傷一乘以一公分等之傷害。
二、案經丙○○、乙○○訴由臺北市政府警察局文山第二分局報告臺灣臺北地方法院
    檢察署檢察官偵查起訴。
    理  由
一、訊據被告乙○○、丙○○均坦承於右揭時、地，係因是否以油票加油之細故發生
    爭執並出手毆打對方，惟二人均矢口否認有傷害犯行，被告乙○○辯稱：其承認
    其不對還手云云；被告丙○○辯稱：其係出於自衛，始出手打乙○○云云。經查
    ，被告乙○○、丙○○傷害之犯行，業據被告丙○○、乙○○於警詢、偵查及本
    院審理中指訴歷歷，並有臺北市立仁愛醫院驗傷診斷書（丙○○）、臺北市立萬
    芳醫院甲種診斷證明書（乙○○）各一紙在卷足憑，另有乙○○提供案發當時現
    場錄影系統轉錄之磁片內容：「雙方先有口角上爭執，丙○○靠在其車後，乙○
    ○上前爭執時，丙○○出手推乙○○，乙○○一巴掌還擊、雙方繼續拉扯互毆」
    ；丙○○提供案發當時現場錄影系統轉錄之磁片內容：「鏡頭一出現，雙方已在
    拉扯，無法判明何人先動手」，業經檢察官於偵查中勘驗屬實，有勘驗筆錄一紙
    附於偵查卷可稽。按彼此互毆，必以一方初無傷人之行為，因排除對方不法之侵
    害而加以還擊，始得以正當防衛論，故侵害已過去後之報復行為，與無從分別何
    方為不法侵害之互毆行為，均不得主張防衛權（最高法院三十年上字第一０四０
    號判例意旨參照），本案被告乙○○、丙○○係因使用油票加油之事發生爭執，
    進而出手毆打對方，渠等出手攻擊時應均係基於傷害之犯意而為，且究竟何人先
    出手毆打對方一節又各執一詞，復查無證據足證有一方先為不法侵害，而使另一
    方為防衛之行為，依上揭判例意旨，其二人均不得主張正當防衛，是被告乙○○
    、丙○○上開辯詞，無非事後卸責之詞，均不足採信，本件事證明確，犯行堪予
    認定，應依法論科。
二、核被告二人所為，均係犯刑法第二百七十七條第一項傷害罪。被告乙○○曾於八
    十九年十二月間因違反毒品危害防制條例案件，經本院判處有期徒刑四月確定，
    於九十年十一月二十六日易科罰金執行完畢，有卷附臺灣高等法院被告全國前案
    紀錄表一紙可按，其於有期徒刑執行完畢後，五年內再犯本件有期徒刑以上之罪
    ，為累犯，應依刑法第四十七條規定加重其刑。爰審酌被告二人因細故即互相毆
    打，惟渠等所受傷害均尚屬輕微，被告乙○○於案發後隨即於亞東加油站之辦公
    室內向被告丙○○下跪道歉，深感悔悟，此經乙○○供述在卷，並與被告丙○○
    及證人甲○○於本院審理時所證情節相符及其犯罪目的、動機、手段等一切情狀
    ，各量處如主文所示之刑，並均諭知易科罰金之折算標準。
據上論斷，應依刑事訴訟法第二百九十九條第一項前段，刑法第二百七十七條第一項
、第四十七條、第四十一條第一項，罰金罰鍰提高標準條例第一條前段、第二條，判
決如主文。
本案經檢察官呂朝章到庭執行職務 。
中      華      民      國      九十二      年      九    月    三十    日
                                      臺灣臺北地方法院刑事第十四庭
                                      審判長法官  宋  松  璟
                                            法官  吳  秋  宏
                                            法官  王  綽  光
右正本證明與原本無異。
如不服本判決，應於判決送達後十日內向本院提出上訴狀（應抄附繕本）。告訴人或
被害人如對於本判決不服者，應具備理由請求檢察官上訴，其上訴期間之計算係以檢
察官收受判決正本之日期為準。
                                          書記官  潘  惠  梅
中      華      民      國      九十二      年      十    月    二      日
右正本證明與原本無異。
如不服本判決，應於判決送達後十日內，向本院提出上訴狀。
附錄論罪科刑法條：刑法第二百七十七條。
 (普通傷害罪)
傷害人之身體或健康者，處三年以下有期徒刑、拘役或一千元以下罰金。
犯前項之罪因而致人於死者，處無期徒刑或七年以上有期徒刑；致重傷者，處三年以
上十年以下有期徒刑。


司法院資訊處製作；財團法人民間司法改革基金會備份。
